【裁判字號】    99,勞上易,71
【裁判日期】    991207
【裁判案由】    給付資遣費
【裁判全文】
臺灣高等法院民事判決                99年度勞上易字第71號
上  訴  人  林柏均（原名：林瑞敏）
訴訟代理人  鄧敏雄律師
被上訴人    亞洲水泥股份有限公司
                      31樓
法定代理人  徐旭東
訴訟代理人  陳冠豪
上列當事人間請求給付資遣費事件，上訴人對於中華民國99年3
月19日臺灣臺北地方法院98年度勞訴字第170 號第一審判決提起
上訴，本院於99年11月23日言詞辯論終結，判決如下：
    主      文
上訴駁回。
第二審訴訟費用由上訴人負擔。
    事實及理由
一、上訴人起訴主張：其自民國84年7 月間起，即加入被上訴人
    所屬之亞東女子籃球隊（下稱亞東女籃）擔任隊員，按月向
    被上訴人領取薪資，平日除自身之課業外，需配合隊上之指
    示為住宿、生活管理、集中訓練與各種比賽活動。亞東女籃
    領隊徐旭平於92年12月間，以亞東女籃人數不足、實力不足
    與其他球隊抗衡為由，告知全體隊職員球隊即將解散之消息
    ，並於93年3 月1 日正式解散球隊。因被上訴人未為隊員安
    排出路，上訴人乃於93年2 、3 月間，經球隊總教練鄧碧雲
    允許，先行請假尋找工作，迄至93年4 月間，始正式在中華
    電信股份有限公司之「電信女籃隊」任職。依球團慣例，需
    被上訴人核給離隊證明書後，上訴人方能完成離隊程序，鄧
    碧雲以球隊總教練身分允假，並承諾為上訴人爭取資遣費或
    補償金，上訴人於球隊正式解散前，並無先行離隊之意思與
    事實，依兩造間勞務契約之約定，被上訴人自應於球隊解散
    時給付上訴人資遣費即補償金。上訴人自84年7 月間起任職
    被上訴人所屬球隊，年資8 年8 月，以1 年1 個基數，未滿
    1 年按比例計算，基數為8.7 ，4 次獲選為國家代表隊，基
    數為2 ，加計預告薪資4 個基數，總基數為14.7，以上訴人
    離職前6 個月之平均薪資為新臺幣（下同）29,480元計算，
    上訴人得領取之資遣費即補償金為433,356 元（29,480×14
    .7＝433,356 ）。詎被上訴人竟以上訴人於93年3 月1 日球
    隊解散前即已離職為由，拒不給付該補償金，爰依勞務契約
    之法律關係，請求被上訴人給付資遣費即補償金等語。原審
    為上訴人全部敗訴之判決，上訴人不服，提起上訴，並聲明
    ：(一)原判決廢棄。(二)被上訴人應給付上訴人433,356 元，及
    自98年9 月15日起至清償日止，按年息5%計算之利息。
二、被上訴人抗辯：依系爭勞務契約約定，球員須於93年3 月1
    日球隊解散時仍為在職球員，始得按年資領取資遣費即補償
    金，上訴人自92年12月間即離開球隊，不再參與球隊活動，
    其12月份之生活津貼亦因缺席而遭減半，上訴人於93年3 月
    1 日球隊解散時既未在職，其自不得請求被上訴人給付資遣
    費即補償金。又上訴人於85年7 月1 日始正式加入亞東女籃
    ，其任職期間自85年7 月1 日起至92年12月31日止，其年資
    應為7 年8 月，基數為7.7 ，加計上訴人4 次獲選為國家代
    表隊2 個基數，及預告薪資4 個基數，總基數為13.7，是縱
    認上訴人於93年3 月1 日球隊解散時仍為在職球員，其可得
    領取之補償金亦應為403,876 元（29,480×13.7＝403,876
    ）等語。並聲明：駁回上訴。
三、兩造不爭執之事項：
  (一)上訴人於85年7 月1 日簽立同意書，其上載明上訴人同意自
    85年7 月1 日起加入亞東女籃〔臺灣臺北地方法院98年度北
    勞調字第118 號卷（下稱調解卷）第41頁〕。
  (二)亞東女籃於93年3 月1 日解散，依上訴人與亞東女籃球員間
    勞務契約約定，球員於93年3 月1 日球隊解散時仍為在職球
    員者，得按年資領取資遣費即補償金，其計算方式為離職前
    6 個月平均薪資乘以年資基數，基數標準按球員留隊年資，
    每滿1 年1 個基數，未滿1 年按比例計算，獲選為國家代表
    者，按其獲選之次數加給0.5 個基數，並加計預告薪資4 個
    基數（原審卷第46、56頁）。
  (三)上訴人離職前6 個月平均薪資為29,480元，亞東女籃解散時
    ，被上訴人並未給付資遣費即補償金予上訴人（原審卷第76
    頁反面）。
  (四)被上訴人於92年12月17日、92年12月31日、93年1 月15日，
    以預約交易薪資轉帳之方式，匯款28,675元、14,337元、24
    ,708元予上訴人（14,337元、24,708元部分，上訴人誤載為
    存款餘額15,145元、24,853元）（本院卷第19頁）。
四、兩造之爭點及本院之判斷：
    上訴人主張被上訴人應給付資遣費即補償金433,356 元予上
    訴人，為被上訴人所否認，並以前詞置辯，是本件所應審究
    者為：(一)上訴人於93年3 月1 日亞東女籃解散時是否仍為在
    職球員？(二)上訴人之年資基數為何？茲論述如下：
  (一)上訴人於93年3 月1 日亞東女籃解散時是否仍為在職球員？
  1.按當事人主張有利於己之事實者，就其事實有舉證之責任，
    民事訴訟法第277 條前段定有明文。次按民事訴訟如係由原
    告主張權利者，應先由原告負舉證之責，若原告先不能舉證
    ，以證實自己主張之事實為真實，則被告就其抗辯事實即令
    不能舉證，或其所舉證據尚有疵累，亦應駁回原告之請求（
    最高法院17年上字第917 號判力例意旨參照）。上訴人主張
    其於93年3 月1 日亞東女籃解散時仍為該球隊在職球員，故
    得依兩造間勞務契約約定領取資遣費即補償金，既為被上訴
    人所否認，揆諸前揭說明，自應由上訴人就其於93年3 月1
    日仍為在職球員之事實負舉證之責。
  2.就此，上訴人固以鄧碧雲以總教練身分允假，其始於93年1
    、2 月間請假外出覓職，被上訴人92年12月17日、92年12月
    31日、93年1 月15日所匯之28,675元、14,337元、24,708元
    （14,337元、24,708元部分，上訴人誤載為存款餘額15,145
    元、24,853元），應為上訴人93年1 、2 月份應領之薪資，
    上訴人於球隊正式解散前，並無先行離隊之意思與事實為其
    論據，並提出遠東國際商業銀行（下稱遠東商銀）存摺往來
    明細分戶帳，及舉證人鄧碧雲、鄧碧珍、林慧美為證。惟查
    ：
  (1)關於上訴人何時自亞東女籃離隊一事，證人鄧碧雲於原審審
    理時，證稱：「我確定原告是在92年12月31日以前離開球隊
    ，球隊是在93年3 月1 日正式解散」、「我們星期六練完球
    放假，原本星期日收假大家要回到宿舍，原告沒回來，我打
    電話問他，他就傳一個簡訊跟我說謝謝我的照顧，他說他不
    打了他要去找工作。原告自92年4 月開始就離開我們球隊，
    球隊一直聯繫他，他都不回來，但被告一直照付薪水，直到
    92年8 、9 月徐旭平問為何原告都不來練球，我才告訴他這
    件事，徐旭平就問公司的辦法要怎麼處理，我和我姐姐才扣
    他半個月薪水，並與原告聯絡，一直到9 、10月因為有全國
    運動會、總統盃，我要求原告一定要回來比賽，否則球隊無
    法成軍，原告才象徵性的回來大約三天我們就去比賽，比完
    賽後他就走了，故我可以確定原告是在92年12月31日以前離
    開球隊」等語（原審卷第77頁正反面）。證人鄧碧珍於原審
    審理時，證稱：「（何時離職？）我可以確定原告是在92年
    12 月31 日以前離開球隊，發生的過程與原因都與鄧碧雲所
    述相符」等語（原審卷第77頁反面）。證人林慧美於原審審
    理時，證稱：「我只知道他後來沒有住在球隊，而且也不太
    常來練習，甚至93年球隊要解散前，我們正式球員還有討論
    希望能打一個比賽，但當時原告已不在我們球隊」等語（原
    審卷第65頁）。而關於93年1 、2 月間是否屬上訴人之請假
    期間一事，鄧碧雲於原審審理時，證稱：「（原告於93年1
    、2 月間，曾否回到球隊練球或比賽？是否屬原告請假期間
    ？）沒有。他並不算請假，因原告在92年12月間已經有正式
    填寫離隊證明，是應我的要求填寫，因我當時有問他是否確
    定不打，如果她不打，老闆看不到球隊的前途，他就會解散
    。結果原告就寫離職證明」等語（原審卷第78頁）。足見93
    年1 、2 月間非屬上訴人之請假期間，其於93年3 月1 日亞
    東女籃解散前即已自球隊離職而非在職球員，證人鄧碧雲、
    鄧碧珍、林慧美所為證言尚難據為有利上訴人之認定。
  (2)被上訴人於92年12月17日、92年12月31日、93年1 月15日，
    以預約交易薪資轉帳之方式，匯款28,675元、14,337元、24
    ,708元予上訴人，固有遠東商銀存摺往來明細分戶帳在卷可
    憑（本院卷第19頁）。惟該等款項並非上訴人93年1 、2 月
    份應領之薪資，而係上訴人92年11月份、12月份應領薪資及
    92年度年終獎金，因上訴人未參與練球，故92年12月份遭扣
    薪半月，其金額為14,337元，因上訴人92年8 月份、12月份
    均遭扣薪半月，92年度實質年資為11月，故92年度年終獎金
    以12分之11計算，其金額24,708元，於簽核後，分別於92年
    12月17日、92年12月31日、93年1 月15日轉帳予各球員，有
    92年11月份、12月份薪資簽核單、92年度年終獎金簽核單，
    及上訴人、鄧碧雲、林慧美遠東商銀帳戶存摺往來明細分戶
    帳在卷可憑（本院卷第59、60、64、15、83、87頁）。而亞
    東女籃球員93年1 、2 月份應領之薪資，被上訴人係於93年
    2 月20日發放，鄧碧雲於該日受領27,780元、27,780元，林
    慧美於該日受領26,865元、26,865元，上訴人於該日未受領
    被上訴人任何匯款，其並未支領亞東女籃93年1 、2 月份之
    薪資，復有93年1 月份、2 月份薪資簽核單，及上訴人、鄧
    碧雲、林慧美遠東商銀帳戶存摺往來明細分戶帳附卷可稽（
    本院卷第62、63、19、83、84、87頁）。又上訴人於95年5
    月24日、95年8 月2 日寄發存證信函予被上訴人時，業自承
    其於亞東女籃解散前即已離隊，亦有載明：「因而選擇球隊
    解散前（三個禮拜）先行就業」等語之存證信函在卷足憑（
    調解卷第13-16 頁）。倘上訴人於亞東女籃93年3 月1 日解
    散時仍為在職球員，何以未如其他球員於93年2 月20日受領
    雙月份薪資？而其就被上訴人未於93年2 月20日發放該雙月
    份薪資予伊之事何以未予爭執？甚或事後尚自承其已於球隊
    解散前先行就業？上訴人92年12月17日、92年12月31日、93
    年1 月15日受領被上訴人所匯款項之事實，不足以作為上訴
    人支領93年1 、2 月份薪資之證明，其執以主張其於93年3
    月1 日亞東女籃解散前仍為在職球員，尚難憑採。
  (3)雖上訴人主張證人鄧碧雲、鄧碧珍現為被上訴人集團亞東技
    術學院之體育老師，實質上為被上訴人之受僱人，渠等所為
    之證言難免偏頗。而上訴人於92年間受領薪資轉帳16筆，92
    年11月13日以後所受領者應非92年度之薪資，上訴人確曾支
    領93年1 、2 月份薪資，被上訴人所提薪資簽核單之實質真
    正值得懷疑等語。然查：
  證人為不可替代之證據方法，當事人之受僱人為證人者，僅
    法院得不令其具結而已，其所為之證言非當然不可採用。證
    人鄧碧雲、鄧碧珍所為之證言，諸如：上訴人參與練球之情
    形、離開球隊之時點、因缺席於92年8 月、12月遭扣薪半月
    之事實，經核與證人林慧美證述之內容、被上訴人所提薪資
    簽核單之內容、遠東商銀存摺往來明細分戶帳相符，而鄧碧
    雲、鄧碧珍已於供前具結，縱渠等實質上為被上訴人之受僱
    人，亦無為被上訴人甘冒刑事偽證罪責之必要，渠等所為之
    證言應堪採信，上訴人僅以鄧碧雲、鄧碧珍實質上為被上訴
    人之受僱人，即謂渠等所為之證言為不可採，尚不足取。
  被上訴人所提之薪資簽核單固為其自行製作，惟其上蓋有遠
    東商銀轉帳章戳，其形式上為真正，復為上訴人所不爭，經
    比對薪資簽核單、遠東商銀轉帳章戳日期，及上訴人、鄧碧
    雲、林慧美之遠東商銀存摺往來明細分戶帳，存摺往來明細
    分戶帳所示之匯款日期、金額，與薪資簽核單所示之薪資金
    額、遠東商銀轉帳章戳日期均為一致，而該薪資簽核單於蓋
    用遠東商銀轉帳章戳後，其右上方記載之薪資發放月份並未
    經修改，堪認該薪資簽核單應為真實，而非被上訴人臨訟造
    具，上訴人主張被上訴人所提薪資簽核單之實質真正值得懷
    疑，核非可採。況亞東女籃係於93年3 月1 日解散，被上訴
    人於解散前之93年2 月20日以匯款方式給付雙月份薪資予球
    員，該款項自為球隊解散前2 個月即93年1 、2 月之薪資，
    如92年12月17日、92年12月31日、93年1 月15日所為之給付
    為93年1 、2 月份薪資，被上訴人又何須於93年2 月20日重
    複給付？凡此，益見被上訴人抗辯其於93年2 月20日發放亞
    東女籃球員93年1 、2 月份應領之薪資，應屬非虛。上訴人
    既未於93年2 月20日受領給付，其主張確曾支領93年1 、2
    月份應領之薪資，及其於93年3 月1 日球隊解散前仍為在職
    球員，自不足採。
  3.上訴人就其於93年3 月1 日仍為亞東女籃在職球員之事實，
    既未舉證以實其說，其請領資遣費即補償金之資格即未具備
    ，其主張其得依兩造間勞務契約約定，請求被上訴人給付資
    遣費即補償金，核非正當。
  (二)上訴人於93年3 月1 日亞東女籃解散時已非在職球員，既如
    前述，依兩造間勞務契約之約定，上訴人即不得請求被上訴
    人給付資遣費即補償金，有關上訴人之年資基數究為14.7，
    抑或13.7一節，本院自無庸再予審究，併予敘明。
五、綜上所述，上訴人主張其曾支領93年1 、2 月份薪資，其於
    93年3 月1 日亞東女籃解散時仍為在職球員，為不足採，被
    上訴人抗辯上訴人未具備請領資遣費即補償金之資格，堪信
    為真，上訴人主張其得依兩造間勞務契約之約定，請求被上
    訴人給付資遣費即補償金，洵屬無據。從而，上訴人依兩造
    間勞務契約之法律關係，請求被上訴人給付433,356 元，及
    自98年9 月15日起至清償日止，按年息5%計算之利息，為無
    理由，不應准許。其假執行之聲請，亦失所附麗，應併予駁
    回。原審為上訴人敗訴之判決，及駁回其假執行之聲請，核
    無不合。上訴意旨指摘原判決不當，求予廢棄改判，為無理
    由，應駁回其上訴。
六、本件事證已臻明確，兩造其餘攻擊防禦方及所提證據，經審
    酌後，核與本件判決結果不生影響，爰不另一一論述，附此
    敘明。
七、據上論結，本件上訴為無理由，依民事訴訟法第449 條第1
    項、第78條，判決如主文。
中    華    民    國    99    年    12    月    7     日
                  勞  工  法  庭
                        審判長法  官  林金村
                              法  官  周祖民
                              法  官  陳秀貞
正本係照原本作成。
不得上訴。
中    華    民    國    99    年    12    月    9     日
                              書記官  葉國乾


司法院資訊處製作；財團法人民間司法改革基金會備份。
